【裁判字號】    90,訴緝,14
【裁判日期】    900810
【裁判案由】    違反毒品危害防制條例
【裁判全文】
臺灣花蓮地方法院刑事判決                          九十年度訴緝字第一四號
    公  訴  人  臺灣花蓮地方法院檢察署檢察官
    被      告  戊○○
                        （現羈押於臺灣花蓮看守所中）
    指定辯護人  本院公設辯護人甲○
右列被告因違反毒品危害防制條例案件，經檢察官提起公訴（八十八年度偵字第三六
九四號）及移送併辦（八十九年偵字第一三三四號），本院判決如左：
    主  文
戊○○連續販賣第二級毒品，處有期徒刑柒年貳月。
扣案第二級毒品安非他命貳小包（含袋重共計參公克，驗餘淨重合計零點肆公克）沒
收並銷燬之；扣案之分裝袋玖拾伍只均沒收。未扣案之販賣毒品所得新台幣壹萬陸仟
元沒收，如全部或一部不能沒收時，以其財產抵償之。
    事  實
一、戊○○明知安非他命業經列為毒品危害防制條例第二級毒品（下稱安非他命），
    仍意圖營利，基於概括之犯意，自八十八年六月間起，至同年九月二十五日止，
    以電話0000000000號、0000000000號為聯絡工具，與有意
    洽購安非他命施用之丁○○、乙○○、己○○、丙○○四人取得聯繫後，於附表
    所示之時間、地點，以每小包新台幣（下同）一千至三千元不等之價格，連續販
    賣如附表所示數量之安非他命予丁○○等四人。嗣於八十八年九月三十日晚上九
    時許，經花蓮縣警察局玉里分局警員持臺灣花蓮地方法院檢察署檢察官所簽發之
    搜索票，至其住處花蓮縣玉里鎮東平三０之一號搜索，扣得戊○○購入預備供販
    賣之安非他命二小包（含袋重共計三公克，驗餘淨重零點四公克）、大分裝袋八
    十七個、小分裝八個。
二、案經花蓮縣警察局玉里分局報請台灣花蓮地方法院檢察署檢察官偵查起訴。
    理  由
一、訊據被告戊○○固承坦於附表所示之時、地有分別交付如附表所示次數之安非他
    命予丁○○、乙○○、己○○、丙○○四人之事實，惟矢口否認有販賣安非他命
    之行為，辯稱：他是送安非他命給丁○○、乙○○、己○○、丙○○四人，我每
    次拿安非他命給他們都沒有當場跟他們收錢，事後他們也沒有給我錢，警察查獲
    之安非他命二小包係其買來自己施用，大分裝袋八十七個、小分裝袋八個亦非他
    所有，而扣案之記事簿上丙○○等四人欠錢之記載，則係記載先前他們向伊借的
    錢，亦非販賣毒品之欠款云云。而辯護人則以查扣之安非他命係被告供自己吸食
    之用，並非供販賣之用，且證人多人雖指稱向被告購買安非他命，惟渠等之供詞
    欠缺充分之補強證據，亦無證據足認被告在營利，另證人丁○○於警訊中所為之
    證詞未經具結，真實性欠缺擔保，應不能逕予採信等語置辯。
二、經查，被告如何於附表所示之時、地販賣如附表所示次數、數量之安非他命予丁○○、乙○○、己○○、丙○○四人等情，業據證人丁○○等四人迄於警訊、偵
    查及本院證稱詳實如下所述：
（一）證人丁○○在八十八年十一月二日警訊時供述：我是於八十八年六月中旬起，
      至八十八年八月初止，共向戊○○購買安非他命三次，第一次是八十八年六月
      中旬中午一、二點，在遊藝場內碰見他，他問我有沒有錢，我就先向公司預借
      一千元後，他載我到他家，我與他在家裡成交，第二次是於八十八年六月底，
      約下午六點左右，以二千元在遊藝場內一手交錢給他，他就拿一小包安非他命
      給我，第三次是八十八年七月中旬的一個星期日中午，我打他的000000
      0000號行動電話告訴他，我要向他買一千元的安非他命，大約下午六點左
      右，他打電話到我家，叫我去他家，我到了就一手交錢，一手交安非他命給我
      ，我電話聯絡簿上的「阿林」0000000000號之行動電話號碼，就是
      戊○○之電話號碼等語綦詳，並有警訊筆錄及上開電話聯絡簿影本一份在卷可
      佐。而證人丁○○在本院九十年七月二十七日本院審理時指認：自八十八年初
      因打電動玩具認識戊○○，朋友介紹，因大家都是玉里人，是朋友告訴我說戊○○有安非他命，我就問他有沒有安非他命，肯不肯賣，他說可以，我有需要
      安非他命時會跟他拿，約有三、四次左右，是在八十八年六月中旬到八月初，
      六月中旬下午一、二點左右，我第一次跟他買一千元、第二次在六月底七月初
      ，在玉里鎮方塊城電動玩具店，那次我買二千元，第三次約在七月底某日下午
      六點鐘左右，在玉里鎮○○○○○街，他住的地方，第四次向他買二千元安非
      他命，用欠的，是在八月上旬在他家，用欠的，是打電話聯絡，錢後來已經還
      了，我記事簿上「阿林」0000000000、0000000000號電
      話號碼是戊○○的電話，是我寫的，就是用這電話跟他聯絡等情綦詳，有筆錄
      可證，核依證人所述，互核相符，其證詞自屬可採。況被告於本院審理時，亦
      自承上述二支電話號碼係其所使用，且被告扣案之記事本內，確亦有丁○○欠
      二千元之記載，應認證人之證述內容非屬虛偽，確實有向被告購買安非他命四
      次之情事。
（二）查證人乙○○在八十八年十一月二十日警訊時指證：八十八年六、七月間，戊○○到玉里鎮松浦里一三０之一號我住處前碰到我，我就對他說，我先欠一千
      元毒品，他就從他喜美車上拿一小包安非他命給，事後他都沒來找我直到現在
      等語在卷，核與警訊卷附之戊○○記事本上「阿瑞欠一千元」之記載相符，況
      被告在本院審理時亦自承當時其確有一輛喜美汽車在使用等情相符；又證人乙○○在本院九十年六月四日調查時供認：有在我家向戊○○買過安非他命，那
      次是用欠，我那次跟他買一千元的安非他命約零點三公克，份量夠吸二、三次
      ，地點是在我的住處，玉里鎮松浦里一三０之一前面的廣場等語，互核時、地
      情均相符合，足認證人所稱向被告買安非他命一次之供述詳實可信。
（三）又證人己○○在八十八年十月一日警訊時供稱：總共向戊○○購買安非他命約
      五、六次，大概在今年（八十八）六、七、八月間，在他的住處玉里鎮東平三
      十之一號，每次購買約一至三千元一小包，都是我打戊○○的行動電話000
      0000000號與他聯絡，約在他住處交易，交易都是先欠，等月初領錢再
      還給戊○○，戊○○筆記本上記載之「九月一日毛古還五千元」的毛古是我的
      綽號，九月一日的五千元是我向戊○○買安非他命欠的錢等語；在八十八年十
      月十九日偵查中陳述：我曾向戊○○買了六、七次安非他命，都用電話跟他聯
      絡，他的大哥大電話是0000000000號，我跟他買的時間都集中在今
      年六、七、八月間，最後一次是在八月底，用公用電話打他的大哥大買三千元
      安非他命，交易地點是在他住處，他的手機有二支，另一支是0000000
      000號等語；在本院八十九年一月七日調查時證稱：與戊○○認識一年多，
      有向他買安非他命，約六、七次，是八十八年六、七月間買的，是打行動電話
      0000000000號給他，在戊○○的住處交易，每次買一至三千元，用
      欠的，有錢的時候會先給，但現在已經沒有欠他錢了等語，均有筆錄在卷，核
      與戊○○在本院所供認「毛古」確為己○○之綽號及筆記本上「九月一日毛古
      還錢五千元」之記載，以及被告承認上開0000000000號為其所有之
      事實相符，益可認證人之證詞並非虛詞，堪認被告應有六次賣安非他命予己○○之事實。
（四）再證人丙○○在八十八年九月三十日警訊時陳述：我所吸食的安非他命是向戊○○買的，戊○○賣我安非他命都是一小包一千元，我向戊○○購買安非他命
      在三十次左右，每次交易有時一千元，有時候二千、三千元不等，每次交易都
      是戊○○指定地點，有時在他家，有時在統冠超商後面、關帝廟前，路邊等語
      ；在八十八年十月十八日偵查時承認：與鄧某是從小是鄰居關係，有向戊○○
      購買過安非他命三十次左右，都是用電話跟他的電話0000000000號
      聯絡，交易地點是在玉里鎮啟模里他的住處、玉里鎮關帝廟等地等情；在本院
      八十九年一月七日調查時供承：與戊○○是從小的鄰居，認識十幾年了，有向
      他買安非他命，約有三、四十次，詳細次數不記得了，都是以電話連絡，每次
      拿安非他命給我都是他本人，但有時他沒有安毒，會幫我聯絡別人後，叫我去
      拿，因他幫我，我有另外給鄧一點安非他命，每次都拿二千元左右，也有拿一
      千元、三千元等語，核與戊○○在八十八年十月一日偵查中所供之：我曾給他
      三小包，但他都尚未付我錢，一包一千元，一次在家中交付，一次在玉里鎮保
      齡球館交付，一次在玉里三十米路交付付（見八十八年偵字第三六九四號卷第
      十頁）；在八十八年十月一日警訊時自白：「（問：丙○○稱，每次向你購買
      安非他命都是一小包一千元，有無此事？）有的，都是在今年七月份前」、「
      （你賣給丙○○安非他命共有幾次？如何交易？）我只記得三次，有時候在我
      住處，有時候在外面交易」等情相符。縱證人丙○○於本院九十年六月四日訊
      問時，雖翻異前詞，然亦承認：有幾次找戊○○買安非他命，要買安非他命時
      託戊○○向別人買安非他命再給他，他不知道戊○○從中賺取多少錢等語，已
      足認被告確實至少有販賣安非他命三次予丙○○之事實。
（五）按證據已在審判期日顯出於審判庭，經法院就其是否可信為直接之調查者，即
      得採為判決之基礎，且現行我國刑事訴訟制度，就證據之蒐集與調查，並不僅
      限在法院始得為之，檢察官之偵查不論矣，即使司法警察官或司法警察依刑事
      訴訟法規定，亦有協助檢察官偵查犯罪之職權，若司法警察單位所為證據調查
      資料，法院依直接審理方式加以調查者，仍具有證據能力（最高法院七十一年
      台上字第六一０四號判例參照）。是被告戊○○、證人丁○○、乙○○、丙○○、謝啟錚等人在警訊為上開供述時，均無遭刑求或其他非法取供之情形，均
      屬任意性之據實陳述，已分據渠等供承在卷。且證人丁○○、乙○○、己○○
      、丙○○等人與被告間，均屬朋友情誼關係，且無仇怨存在，應無誣陷之可能
      ，亦據被告及證人直承在卷，已堪認證人等所陳述之有向被告購買安非他命施
      用之事實，應屬信而有徵。因而辯護人所稱證人於警訊中所為之證詞未經具結
      ，真實性欠缺擔保，應不能逕予採信之辯詞，尚有誤會。
（六）參以被告於本院審理時，已承認有於前揭證人丁○○、乙○○、己○○、丙○○所述之時、地交付如證人所述之次數、數量之安非他命予丁○○等四人之事
      實，雖辯稱並未當場收錢，是送給他們，然其記事本上均記載丁○○等四人欠
      款多少錢等文字等情觀之，已足佐證，證人所言向被告購買之安非他命當時，
      部分以欠帳方式取貨，事後再還錢等之交易方式係屬真實。
（七）此外，復有在被告住處查扣其所有之疑似安非他命之結晶體物二小包（毛重共
      計三公克，驗餘淨重零點四公克）及大分裝袋八十七個、小分裝袋八個扣案可
      證。而該扣案晶體物，經送請法務部調查局鑑驗結果，確係安非他命，有該局
      九十年六月十四日所出具之（九０）陸（一）字第九００三０八六七號檢驗通
      知書一紙附卷可稽。雖被告辯稱該分裝袋非其所有，然該分裝袋既係在其住處
      查獲，當屬其所有，且被告於檢察官偵訊中亦供稱警方所查獲如扣押物品清單
      所列之物均為其所有，另於本院審理中亦供稱：我是九月三十日晚上被抓的，
      搜索扣押筆錄是我簽名的沒有錯等語，由是觀之，警方搜索所得之分裝袋九十
      五只確屬被告戊○○所有無誤。既有毒品及分裝袋扣案，更可佐證上開被告及
      證人所言之被告從事販賣毒品之情事，則該安非他命二包應屬被告購入供預備
      販賣所物，而分裝袋亦為供販賣所用乙節，亦堪認定。
（八）綜上所述，被告有販賣安非他命多次等情，業據證人丁○○、乙○○、己○○
      、丙○○四人指證綦詳，核其情節亦與扣案之被告及證人之記載本上所寫之聯
      絡電話及購買安非他命之欠款金額相符可按，復經被告承認有如證人等所言之
      時地，交付如證人所述之次數、數量之安非他命給證人四人之事實。準此，查
      安非他命價格昂貴，取得不易，且為政府嚴予查緝之違禁物，凡為販賣之不法
      勾當者，苟無利可圖，應無甘冒被查緝法辦重刑之危險，不白無端義務為該買
      賣，是其販入之價格必較售出之價格低廉，而有從中賺取買賣價牟利之意圖及
      事實，應屬合理認定；又販賣安非他命非可公然為之，亦無公定價格，容易分
      裝並增減份量，而每次買賣之價量，可能隨時依雙方關係深淺、資力、需求量
      及對行情之認知、來源是否充裕、查緝是否嚴緊、購買者被查獲時供述購買對
      象之可能風險之評估等，而異其標準，非可一概論之，從而販賣之利得，除被
      告坦承犯行或價量俱臻明確外，委難察得其交易實情，然販賣者從價差或量差
      中牟利之方式雖異，惟其販賣行為在意圖營利則屬同一。從而，舉凡有償交易
      ，除足以反證其確係另基於某種非圖利本意之關係外，通常尚難因無法查悉其
      販入價格，做為是否高價賣出之比較，諉以無營利之意思而阻卻販賣犯行之追
      訴（最高法院八十四年四月十八日八十四年度第三次刑事庭會議決議意旨參照
      ），是其有營利之意圖，亦堪認定。被告所辯給予證人四人之安非他命係贈予
      一節與證人所述內容均不相符，又無法證明，自不可採信。事證明確，被告販
      賣安非他命之犯行堪以認定。
三、查安非他命係毒品危害防制條例第二條第二項第二款所稱之第二級毒品。核被告
    所為，係犯毒品危害防制條例第四條第二項之販賣第二級毒品罪。被告持有第二
    級毒品安非他命之低度行為，應為販賣第二級毒品安非他命之高度行為所吸收，
    不另論罪。被告先後多次販賣行為，時間緊接，方法相同，所犯又係構成要件相
    同之罪名，顯係基於概括之犯意為之，應依連續犯之規定以一罪論，並依法就有
    期徒刑及罰金部分加重其刑，至法定刑為無期徒刑部分，則依法不得加重。又被
    告除起訴書所記載之販賣安非他命予丙○○、己○○二人之行為外，其餘如事實
    欄及附表所述販賣安非他命予丁○○、乙○○之犯行，起訴書雖未敘及，而由檢
    察官移送本院併辦，惟此併辦部分事實與起訴判罪部分有連續犯關係，屬裁判上
    一罪，為起訴效力所及，本院應併予審理。爰審酌被告犯罪之動機、目的、手段
    、到案後一再狡詞圖卸販賣罪責，迄無悔改之意，正值年輕力壯，竟不思以正當
    方式賺取財物，且所涉販賣毒品行為，影響社會治安甚大、所生危害非輕等情狀
    ，量處如主文所示之刑。
四、扣案第二級毒品安非他命二小包（毛重共計三公克，驗餘淨重合計零點四公克）
    ，應依毒品危害防制條例第十八條第一項前段之規定，宣告沒收並銷燬之。另扣
    案分裝袋九十五只，係被告販賣毒品時預備用以分裝所用物品，為預備供犯罪所
    用之物，且於被告住處查獲應屬被告所有，爰依刑法第三十八條第一項第二款規
    定諭知沒收。扣案之吸食器一組、酒精燈一個、安非他命殘渣袋二個、吸管二支
    ，為施用毒品之工具，雖依法務部調查局之檢驗通知書記載，均有安非他命之殘
    留，然並非本案犯罪所用之物，應於被告所涉之施用毒品案件中諭知沒收，於本
    案自不為沒收之諭知。再扣案之被告所有之記事本一並非直接供被告犯罪所用之
    物，亦不應宣告沒收。
五、被告販賣毒品所得部分，詳如附表所示（均從對被告最有利之次數、金額之認定
    ），被告販賣予丁○○四次，詳如附表編號壹所示，金額共計六千元；販賣予乙○○一次，如附表編號貳所示，金額一千元；販賣予己○○六次，如附表編號參
    所示，金額共計六千元；販賣予丙○○三次，如附表編號肆所示，金額共計三千
    元，合計被告販賣毒品所得新台幣一萬六千元，應依毒品危害防制條第十九條第
    一項規定，諭知沒收之，如全部或一部不能沒收時，以其財產抵償之。
據上論斷，應依刑事訴訟法第二百九十九條第一項前段，毒品危害防制條例第四條第
二項、第十八條第一項前段，第十九條第一項、刑法第十一條前段、第五十六條、第
三十八條第一項第二款，判決如主文。
本案經檢察官李子春到庭執行職務
中      華      民      國    九十      年      八      月      十      日
                                         臺灣花蓮地方法刑事庭
                                                 法  官
如不服本判決，應於判決送達後十日內，向本院提出上訴狀。
附錄本案論罪科法條全文：
毒品危害防制條例第四條第二項：
附表：
┌──┬─────┬─────┬────────┬───────────┐
│編號│買  受  人│時    間  │地          點  │交    易    情    形  │
├──┼─────┼─────┼────────┼───────────┤
│    │  丁○○  │八十八年六│戊○○住處（花蓮│購買一千元之安非他命  │
│    │          │月中旬某日│縣玉里鎮東平三十│                      │
│    │          │下午一時許│之一號）        │              │
│    │          ├─────┼────────┼───────────┤
│壹  │          │同年月底下│花蓮縣玉里鎮方塊│購買二千元之安非他命  │
│    │          │午六時許  │城電動玩具場    │                      │
│    │          ├─────┼────────┼───────────┤
│    │          │同年七月中│同右開戊○○住處│以0000000000│
│    │          │旬某星期日│                │號與戊○○聯絡後，購買│
│    │          │下午六時許│                │一千元之安非他命      │
│    │          ├─────┼────────┼───────────┤
│    │          │同年八月上│同右開戊○○住處│以0000000000│
│    │          │旬某日    │                │號與戊○○聯絡後，購買│
│    │          │          │                │二千元之安非他命      │
├──┼─────┼─────┼────────┼───────────┤
│貳  │  乙○○  │八十八年六│乙○○住處（花蓮│以欠款方式購買一千元之│
│    │      │、七月間某│縣玉里鎮松浦一三│安非他命一小包約零點三│
│    │          │日        │０之一號）      │公克一次              │
├──┼─────┼─────┼────────┼───────────┤
│參  │  己○○  │八十八年六│戊○○住處（花蓮│以0000000000│
│    │          │、七、八月│縣玉里鎮東平三十│號行動電話聯絡後，向鄧│
│    │          │間        │之一號）        │煥林購買六次，每次一千│
│    │          │          │                │元，先欠款，事後再付錢│
│    │          │          │                │（己○○證詞，以次數少│
│    │          │          │                │之六次、金額數少之一千│
│    │          │          │                │元為有利被告之認定）  │
├──┼─────┼─────┼────────┼───────────┤
│肆  │  丙○○  │八十八年六│戊○○上開住處、│以0000000000│
│    │          │月間某三日│玉里鎮保齡球館、│號行動電話聯絡後，向鄧│
│    │          │          │玉里鎮○○○路上│煥林購買三次，每次一千│
│                │          │                │元之安非他命（依戊○○│
│    │          │          │                │自承賣三次，每次一千元│
│    │          │          │                │之對其最有利之供述認定│
│    │          │          │                │）                    │
└──┴─────┴─────┴────────┴───────────┘


司法院資訊處製作；財團法人民間司法改革基金會備份。
